【裁判字號】    89,訴,997
【裁判日期】    890815
【裁判案由】    妨害自由
【裁判全文】
臺灣板橋地方法院刑事判決                          八十九年度訴字第九九七號
    公  訴  人  臺灣板橋地方法院檢察署檢察官
    被      告  乙○○
右列被告因妨害自由案件，經檢察官提起公訴（八十九年度偵字第八五九號），本院
判決如左：
    主  文
乙○○無罪。
    理  由
一、公訴意旨略以：被告乙○○（假釋保護管束中）與洪守仁（已起訴）於民國八十
    七年十一月四日晚上十一時許，在臺北縣三重市重新橋下「全民計程車司機聯誼
    會」會址，夥同數名不詳姓名之成年男子，以詐賭為由，欲強行押走甲○○，甲
    ○○不從，乙○○、洪守仁等人遂圍毆甲○○成傷（傷害部分未據告訴），並強
    押甲○○進入自小客車內，駛往臺北市○○路某一公寓四樓內，再以膠帶矇住甲
    ○○雙眼，按著其嘴強灌沙拉油，脅迫甲○○承認詐賭，以此強暴之非法方法，
    剝奪甲○○之行動自由。嗣因乙○○等人發覺「全民計程車聯誼會」司機尾隨到
    來，遂於翌日即五日凌晨一時三十分許，在臺北市○○路華中橋頭，將甲○○釋
    放。案經檢察官簽分偵辦，因認被告乙○○涉犯刑法第三百零二條第一項之罪嫌
    云云。
二、公訴人認被告涉有前揭罪嫌，係以訊據被告乙○○矢口否認有毆打、強押甲○○
    之犯行。惟查，右揭事實，業據甲○○於警訊時指訴綦詳，核與證人傅萬德、黃
    臥龍、陳正泰、張晟枝分別於警訊時、偵查中證述情節相符，並有診斷證明書一
    紙附卷可稽，被告所辯應係卸責之詞，不足採信，為其論據。
三、按犯罪事實應依證據認定之，無證據不得推定其犯罪事實；又不能證明被告犯罪
    者，應諭知無罪之判決，刑事訴訟法第一百五十四條、第三百零一條第一項分別
    定有明文。又認定犯罪事實應依證據，為刑事訴訟法所明定，故被告否認犯罪事
    實所持之辯解，縱屬不能成立，仍非有積極證據足以證明其犯罪行為，不能遽為
    有罪之認定。又事實之認定，應憑證據，如未能發現相當證據，或證據不足以證
    明，自不能以推測或擬制之方法，以為裁判基礎。最高法院分別著有三十年度上
    字第一八三一號、四十年度台上字第八六號判例意旨可資參照。
四、訊據被告堅決否認有本件妨害自由犯行，辯稱八十七年十一月四日下午六、七時
    許，因洪守仁打電話向伊說重新橋下全民計程車司機聯誼會處有賭場，要伊去捧
    場，伊才過去該處，在那裡有遇到洪守仁，但沒看到甲○○，伊不認識也從未見
    過甲○○，那時有很多人在賭，且在帳棚下賭，伊嫌人太多、太熱，所以看一看
    就離去，當天並未再回到該處，也沒有與洪守仁到該處去強押甲○○，當天晚上
    伊在台北市○○路、中華路口一檳榔攤遇到洪守仁和一位全民計程車人員，伊問
    他們為何會來這裡﹖他們說跟人家有糾紛，要談事情，伊就向他們說在這裡不要
    出事情，他們離開後約一、二十分鐘，就有大批全民計程車與警車路過該檳榔攤
    云云。
五、經查，證人張晟枝、傅萬德、黃臥龍、陳正泰雖曾於偵查中及警訊時指稱八十七
    年十一月四日晚上十一時許，在三重市重新橋下全民計程車司機聯誼會目睹被告
    乙○○夥同洪守仁及其他數位不詳男子押走甲○○云云，惟核與本件被害人甲○
    ○於本院審理時所證伊在開庭前未曾見過被告乙○○，被告乙○○在案發當天也
    沒有強押伊，且伊不是全民計程車司機，當天伊是到聯誼會去找朋友，後來被人
    帶去聊天，伊不認識張晟枝、傅萬德、黃臥龍、陳正泰等人，不知他們為何要證
    稱被告乙○○有夥同洪守仁等人強押伊等情，顯不相符。是被害人甲○○既已於
    本院審理時明確供述案發當天未見到被告乙○○在現場，則被告乙○○即不可能
    與洪守仁等人至本件現場共同強押被害人甲○○，足見證人張晟枝、傅萬德、黃
    臥龍、陳正泰等人之前揭證詞與事實並不相符，而不可採。次查，證人甲○○於
    警訊時僅指稱係洪守仁夥同其他七、八個不良份子押走他，並未指稱被告乙○○
    有共同參與本件犯行（見臺灣板橋地方法院檢察署八十七年度他字第一一四三號
    卷內八十七年十一月十日上午十一時五十分許警訊筆錄），是公訴人稱本件業據
    甲○○於警訊時指訴綦詳，核尚屬誤會。再查，被害人甲○○於案發後六日之八
    十七年十一月十日上午十一時五十分許之警訊，即於本件案發不久，記憶猶新之
    際，確未曾指稱本件被告乙○○有共同犯案（見前揭警訊筆錄），益見其於本院
    審理時所為之供述，並非日久不復記憶或事後迴護被告之詞，而堪予採信。末查
    ，洪守仁固經檢察官另案提起公訴在案，惟觀該件起訴書所載犯罪事實，亦未認
    定本件被告乙○○與該件被告洪守仁有涉嫌共犯本件妨害自由犯行，有臺灣板橋
    地方法院檢察署八十八年度偵字第一二六一六號起訴書在卷可依，顯然檢察官在
    該案偵查中，亦未查獲任何證據以資認定本件被告乙○○與該件被告洪守仁有共
    同涉犯本件妨害自由之犯行。綜上，本件除了有與事實不符而不可採之證人張晟
    枝、傅萬德、黃臥龍、陳正泰於警訊、偵查中之片面指訴外，查無任何積極證據
    可資證明被告有公訴人起訴之妨害自由犯行。是不能證明被告犯罪，爰依法諭知
    被告無罪之判決。
據上論斷，應依刑事訴訟法第三百零一條第一項，判決如主文。
本案經檢察官楊仲農到庭執行職務
中    華    民    國      八十九      年      八      月      十五      日
                                      臺灣板橋地方法院刑事第五庭
                                          法  官  呂  安  樂
右正本證明與原本無異。
如不服本判決，應於判決送達後十日內向本院提出上訴狀 (應附繕本) ，上訴於
臺灣高等法院。
                                         書記官  陳   玉  嬋
中      華      民      國    八十九    年     八     月     十  五   日


司法院資訊處製作；財團法人民間司法改革基金會備份。
